【裁判字號】    90,交抗,186
【裁判日期】    900706
【裁判案由】    違反道路交通管理處罰條例
【裁判全文】
臺灣高等法院交通法庭裁定                          九十年度交抗字第一八六號
    抗  告  人
    即受處分人  甲○○
右抗告人因違反道路交通管理處罰條例案件，不服臺灣板橋地方法院中華民國九十年
四月三十日裁定（九十年度交聲字第八七號），提起抗告，本院裁定如左：
    主  文
抗告駁回。
    理  由
一、原裁定意旨以：（一）聲明異議意旨略以：異議人甲○○於民國八十六年十月六
    日下午二時五十分許，駕駛ＦＪＤ－三六二號重型機車，行經臺北市○○○路、
    南京東路口為警攔下，異議人詢問理由，警員竟答稱：「隨便找一下就可以罰」
    等語，異議人因此拒絕在舉發單上簽名，直至八十九年十一月十七日始收受裁決
    書，得知舉發違規事實係「未裝照後鏡」。然道路交通管理處罰條例第十六條第
    一項所規範之對象是汽車，而非機車，而異議人所騎乘之偉士牌（ＶＥＳＰＥＲ
    ）機車，車齡已有十七年，據稱出廠時即無後照鏡；又異議人於八十七年初將該
    機車停放在臺北市○○○路○段六十九巷內，被視為廢棄車而遭拖吊，業已註銷
    登記，故不服原處分機關所為本件裁決，請求撤銷原裁決處分。（二）按汽車燈
    光、雨刮、喇叭、照後鏡、排氣管、消音器或其他設備不全，或擅自增、減、變
    更原有規格之設備，或損壞不予修復者，處汽車所有人新臺幣九百元以上一千八
    百元以下罰鍰，道路交通管理處罰條例第十六條第一項第二款定有明文。查本件
    異議人甲○○所騎乘之上開ＦＪＤ－三六二號重型機車，未裝置後視鏡，業據異
    議人所自承，且有臺北市政府警察局八十六年十月六日北市警交字第０一三四二
    五八號舉發通知單在卷可稽。而所謂「汽車」，指在道路上不依軌道或電力架線
    而以原動機行駛之車輛（包含機器腳踏車），道路交通安全規則第二條第一項第
    一款、道路交通管理處罰條例第三條第八款均定有明文。是異議人辯稱道路交通
    管理處罰條例第十六條第一項第二款規範之對象不包含機車云云，容有誤會。又
    汽車裝置照後鏡之目的，便於駕駛人觀察車旁及車後之人車狀態，避免交通事故
    之發生，故一般車輛或機車均裝置有照後鏡，此乃一般常識，且有網路查詢資料
    一份在卷足憑，異議人辯稱其所騎乘之偉士牌機車出廠時即無後照鏡云云，並未
    提出任何證據資料以供查詢，且與一般常情有違，難以採信。再按當場舉發者，
    被查獲之行為人為受處分人時，駕駛人姓名欄，應註明其姓名後，交付該行為人
    簽名或蓋章收受之；拒絕簽章者，並註明其事由，視為已收受，違反道路交通管
    理事件統一裁罰標準及處理細則第十一條第一項第一款定有明文，異議人所騎機
    車未裝置照後鏡之違規事項，業經記載於臺北市政府警察局舉發違規通知單，而
    異議人拒絕在「回覆機關章戳」欄內簽名，有舉發違規通知單一紙附卷可憑，從
    而本件異議人業已合法收受舉發通知單，自難以拒絕簽收，即謂通知單未合法送
    達。至於受處分人違規後，於八十七年初將上開機車停放在臺北市○○○路○段
    六十九巷內，被視為廢棄車而遭拖吊，業已註銷登記乙節，發生於本件違規事件
    之後，自無礙於舉發通知書所載違規事項之認定。原處分機關據以援引前揭規定
    ，裁處機車所有人甲○○罰鍰新臺幣一千八百元，於法並無不合，應駁回其聲明
    異議，經核並無違誤。
二、抗告意旨以：抗告人即受處分人於接獲裁決書後，始知遭警員舉發未裝置後照鏡
    ，惟此乃警員自行填寫，抗告人確無於台北市○○路○○街口經警舉發未裝後照
鏡之事實。而監理站未經通知抗告人接受裁決，或以最低罰鍰繳納，即令抗告人
    繳納最高罰鍰，顯有違誤。再抗告人並非故意不裝後照鏡，係因抗告人機車為Ｖ
    ＥＳＰＥＲ牌，而該車經機車材料行人員告知原來設計並無後照鏡。抗告人機車
    既經政府拖走，無法取回，復遭最重處罰，應予以免罰，或改以最輕處罰等語。
三、惟查：按一般車輛均應設有照後鏡，以便於駕駛人觀察車旁、車後狀態，避免發
    生交通事故，抗告人所有之ＶＥＳＰＥＲ機車於出廠時亦應有裝置後照鏡；而本
    件係當場舉發，因抗告人拒絕在舉發違規通知單「回覆機關章戳」欄內簽名，即
    視為業已合法收受，該通知單並無未合法送達之情事，業經原審認定無誤，並詳
    載理由依據。抗告人猶指：騎乘之ＶＥＳＰＥＲ機車無後照鏡設計，亦未曾經警
    舉發未裝後照鏡，或接獲舉發通知單，即遭原處分機關裁處最高罰鍰，要無可採
    。又抗告人既有未裝置後照鏡之違規行為，縱嗣後抗告人機車因被視為廢棄車，
    並經註銷登記，亦無解於抗告人本件交通違規之事實，原處分機關依法裁處抗告
    人罰鍰新臺幣一千八百元，自屬適法。抗告人指稱本件應免罰或改以最輕處罰，
    要屬無據。足見本件抗告為無理由，應予駁回。
據上論斷，應依道路交通案件處理辦法第二十六條，刑事訴訟法第四百十二條，裁定
如主文。
中      華      民      國      九十     年      七      月     六      日
                              臺灣高等法院交通法庭
                                  審判長法  官  陳  祐  輔
                                        法  官  蔡  國  在
                                        法  官  陳  國  文
右正本證明與原本無異。
不得再抗告。
                                        書記官  蔡  棟  樑
中      華      民      國      九十     年    七     月       六       日


司法院資訊處製作；財團法人民間司法改革基金會備份。
